行　政　法　院　判　決　　　　　　　　　　　　　八十八年度判字第四二四九號
　　原　　　告　甲○○
　　被　　　告　桃園縣稅捐稽徵處
右當事人間因地價稅事件，原告不服財政部中華民國八十七年十一月二十日台財訴第
000000000號再訴願決定，提起行政訴訟。本院判決如左︰
　　主  文
原告之訴駁回。
　　事  實
緣原告所有坐落桃園縣蘆竹鄉○○段赤塗崎小段六九地號等八十三筆土地原屬農業用
地。嗣查獲其供國盛育樂股份有限公司（以下簡稱國盛公司）所屬第一高爾夫球場用
地使用，未符合土地稅法第十八條適用特別稅率計徵地價稅之規定，被告乃依一般用
地稅率核課其八十六年度地價稅新台幣（下同）二、一五九、一六三元。原告不服，
申請復查，未獲變更，提起訴願、再訴願，均遭決定駁回，遂提起行政訴訟。茲摘
兩造訴辯意旨如次：
原告起訴意旨略謂︰一、依土地稅法施行細則第十三條第三款規定，本件系爭土地為
體育場所使用範圍內之土地，被告否准適用特別稅率，顯然有誤：查原告所屬第一高
爾夫球場業經教育部核准設立並發給許可證，而系爭土地於興建球場設施完成後，即
由臺灣省政府住宅及都市發展局核發雜項使用執照，並由國盛公司以第一高爾夫球場
名義開放使用，是該土地確屬直接供體育場所之用地，與教育部原核定之規劃使用範
圍相同，符合土地稅法第十八條及其施行細則第十三條之規定，被告否准依特別稅率
計徵地價稅，依法無據。二、系爭土地國盛公司已檢具目的事業主管機關核准之相關
必要文件申請適用特別稅率；被告另以命令規定人民權利義務，非法所允許：按關於
人民之權利、義務者，應以法律定之；應以法律規定之事項，不得以命令定之，為中
央法規標準法第五條第二款及第六條所明定。本案原告申請適用特別稅率課徵地價稅
，並已檢具目的事業主管機關教育部核發之高爾夫球場設立許可證等有關必要文件辦
理，與土地稅法施行細則第十四條第一項第二款：「其他按特別稅率計徵地價稅之土
地：應檢附目的事業主管機關核准或行政院專案核准之有關文件及使用計劃書圖或組
織設立章程或建築改良物證明文件」之規定，並無不合。詎被告及訴願、再訴願決定
機關竟均按財政部八十三年五月二十四日台財稅第八三一五九五五三一號函釋規定：
「：：：高爾夫球場經目的事業主管機關核准許可設立後，未經核准開放使用前，可
通知土地所有權人取得主管機關核准延期證明文件以憑認定其是否已按核定規劃使用
。其無法取具主管機關證明文件者，應認為未按核定規劃使用，自無土地稅法第十八
條規定之適用。」以原告並未檢附主管機關核准開放使用或核准延期之證明文件而否
准，顯不無於法律之外，另以命令規定人民權利義務之嫌，自與首揭中央法規標準法
規定有違，此亦有鈞院七十七年度判字第七六七號判決可資參證。三、系爭土地既已
按教育部核定規劃使用，該部未予核發開放使用證明，自不能以原告未提示使用證明
而否准：查行為時行政院頒「高爾夫球場管理規則」第十五條規定：「依本規則規定
許可設立之高爾夫球場，其未經主管機關撤銷許可或依第十六條為撤銷法人設立許可
、命令解散、停止營業或勒令歇業者，得依有關稅法之規定申請減免稅捐」，本案之
第一高爾夫球場確係依高爾夫球場管理規則申請設立，並經教育部審查合格發給許可
證，且無因違反任何規定而受前開規則第十五條所列之任何處分，則原告所屬之第一
高爾夫球場用地即合於土地稅法施行細則第十三條第一項所指「經按目的事業主管機
關核定規劃使用者」，自可適用土地稅法第十八條規定按千分之十計徵地價稅，殆無
疑義。至有關申請開放使用證明部分，國盛公司早於八十一年間即提出，而主管機關
教育部迄未核發，究其原因，該部除對早期開發之少數球場核發開放使用證明外，對
其後開發之球場多不予核發；而不核發之原因或係環保等諸多複雜因素。惟此等乃該
部應如何督導加強管理之問題，自不能因其久懸不決而影響合法業者之權益。是其未
核發開放使用證明，責任自不在國盛公司。況該公司既已提出申請開放使用證明，即
無由再申請延期之問題，其理不言而諭。乃被告不基於政府機關間之關係，妥為連繫
查詢其原因，竟一再囑補提核准開放使用或延期證明文件，其以不可能之事由相繩，
自有違常情，於法不合。四、系爭土地直接用於球場，既為被告所不否認，被告否准
適用特別稅率計徵，顯然違法：系爭土地確係直接供體育場所使用，由國盛公司所屬
第一高爾夫球場實際經營運作可稽。而國盛公司並於興建完成後，即向被告申請自七
十九年四月十六日開始營業，亦蒙核准設籍課稅在案，為被告所不否認。則系爭土地
既確係直接供體育場所使用，亦與教育部原核定之規劃使用範圍並無不同，揆諸土地
稅法第十八條及同法施行細則第十三條規定即應予適用特別稅率計徵地價稅；五、綜
上，本案系爭土地既已實際供球場使用，而國盛公司亦已檢具必要文件申請適用，依
法即應按特別稅率計徵地價稅。被告及訴願、再訴願決定均否准原告系爭土地適用特
別稅率計徵地價稅，顯有違法。敬請判決將其一併撤銷，以期適法等語。
被告答辯意旨略謂︰一、按「供左列事業直接使用之土地，按千分之十計徵地價稅，
但未按目的事業主管機關核定規劃使用者，不適用之：一．．．二私立公園、動物園
、體育場所用地。」及「土地所有權人，申請適用本法第十八條特別稅率計徵地價稅
者，應填具申請書，並依左列規定，向主管稽徵機關申請核定之。．．．二其他按特
別稅率計徵地價稅之土地，應檢附目的事業主管機關核准或行政院專案核准之有關文
件及使用計劃書或組織設立章程或建築改良物證明文件。」分別為土地稅法第十八條
第一項第二款及同法施行細則第十四條第一項第二款所明定，又「．．．二高爾夫球
場經目的事業主管機關核准許可設立後，未經核准開放使用前，可通知土地所有權人
取具主管機關核准延期證明文件以憑認定其是否已按核定規劃使用，其無法取具主管
機關證明文件者，應認為未按核定規劃使用，自無土地稅法第十八條規定之適用。」
財政部八十三年五月二十四日台財稅第八三一五九五五三一號函釋示甚明，本案原告
所有坐落蘆竹鄉○○段赤塗崎小段六九地號等八十三筆土地，已供第一高爾夫球場用
地使用，該球場雖經主管機關教育部准予設立發給許可證，惟迄未經教育部核准開放
使用，自不符合前揭土地稅法第十八條第一項第二款適用特別稅率規定，被告以一般
用地稅率核課其八十六年地價稅計新台幣二、一五九、一六三元，於法並無違誤。二
、本案原告起訴意旨無非主張其所屬第一高爾夫球場由教育部准予設立，發給許可證
，又球場開放使用證明，原告早於八十一年間提出申請，教育部迄未核發，且該球場
已設籍課稅營業，責任自不在原告，被告仍以其未能補正開放使用或核准延期證明文
件，有欠公允云云，惟查本案系爭地號土地雖已興建第一高爾夫球場，原告未取具目
的事業主管機關－教育部之核准延期或開放使用之證明文件，自難證明已按核定規劃
使用，依前揭財政部八十三年五月二十四日台財稅第八三一五九五五三一號函釋，其
既無法取具主管機關證明文件，自無土地稅法第十八條規定之適用。又原告主張財政
部八十三年五月二十四日台財稅第八三一五九五五三一號函釋違反中央法規標準法第
五條第二款及第六條規定一節，查前開函釋係在補充說明土地稅法施行細則第十四條
申請特別稅率計徵地價稅，填具申請書應具備資料與程序；而該施行細則係依土地稅
法第五十八條授權訂定。從而，上開函釋並未逾越相關法令。被告就系爭土地核課以
前年度地價稅之處分，迭經鈞院認定核課無誤，原告一再以系爭土地已實際供球場使
用為由再行興訟，實不足採，其所提之訴，應予駁回等語。
    理  由
按「供左列事業直接使用之土地，按千分之十計徵地價稅，但未按目的事業主管機關
核定規劃使用者，不適用之。一．．．二私立公園、動物園、體育場所用地。」「土
地所有權人，申請適用本法第十八條特別稅率計徵地價稅者，應填具申請書，並依左
列規定，向主管稽徵機關申請核定之。二其他按特別稅率計徵地價稅之土地：應檢附
目的事業主管機關核准或行政院專案核准之有關文件及使用計劃書圖或組織設立章程
或建築改良物證明文件。」土地稅法第十八條第一項第二款及同法施行細則第十四條
第一項第二款分別定有明定。次按「．．．高爾夫球場經目的事業主管機關核准許可
設立後，未經核准開放使用前，可通知土地所有權人取具主管機關核准延期證明文件
以憑認定其是否已按核定規劃使用，其無法取具主管機關證明文件者，應認為未按核
定規劃使用，自無土地稅法第十八條規定之適用。」亦據財政部八十三年五月二十四
日台財稅第八三一五九五五三一號函釋在案。查原告所有系爭八十三筆土地，原屬農
業用地，嗣雖變更為第一高爾夫球場用地，並經教育部准予設立發給許可證，惟未經
核准開放使用，亦未取具主管機關核准延期證明文件，被告乃依一般用地稅率核課原
告八十五年度地價稅二、一五九、一六三元。揆諸首揭規定，尚無不合。原告雖主張
第一高爾夫球場業經教育部核准設立，依土地稅法施行細則第十三條第三款規定，系
爭土地為體育場所使用範圍內之土地，被告否准適用特別稅率，顯然有誤；且原告已
檢具目的事業主管機關核准之相關必要文件，申請適用特別稅率，被告另以命令規定
人民權利義務，非法所允許；又系爭土地既已按教育部核定規劃使用，該部未予核發
開放使用證明，責任不在國盛公司；況該公司已提出申請開放使用證明，即無再申請
延期之問題，乃被告不基於政府機關間之關係，妥為連繫查詢其原因，竟一再囑補提
核准開放使用或延期證明文件，其以不可能之事由相繩，亦有違常情。況系爭土地係
直接供體育場所使用，由國盛公司所屬第一高爾夫球場實際經營運作，國盛公司並於
興建完成後，即向被告申請自七十九年四月十六日開始營業，亦蒙核准設籍課稅在案
，與教育部原核定之使用範圍並無不同，揆諸土地稅法第十八條及同法施行細則第十
三條規定，即應予適用特別稅率計徵地價稅云云。然查球場經核准設立，與核准開放
使用係屬兩事，不能因已核准設立，即謂當然核准開放使用，土地稅法第十八條第一
項第二款准許按千分之十計課地價稅之土地，應以已按目的事業主管機關核定規劃使
用者為限，此觀該項但書規定自明，財政部八十三年五月二十四日台財稅第八三一五
九五五三一號函所謂球場經目的事業主管機關核准許可設立後，未經核准開放使用前
，土地所有權人應檢具主管機關核准延期證明文件，以憑認定是否已按核定規劃使用
，其無法取具主管機關證明文件者，應認為未按核定規劃使用，係就本款規定之釋示
，不能謂係於法律規定外，另課人民義務，原告所舉本院七十七年度判字第七六七號
判決，因屬另案，且案情各異，尚難執為其有利之論據。本件第一高爾夫球場雖經教
育部核准許可設立，但既未核准開放使用，即難謂已具備按特別稅率計課地價稅之要
件。次查營業稅係就在中華民國境內有銷售貨物或勞務以及進口貨物等營業行為所課
之稅負，除有免稅之規定者外，凡有營業行為即應按一定稅率課稅，其情形與土地使
用是否按特別稅率計課地價稅無關，縱令第一高爾夫球場自七十九年起已繳納營業稅
，亦不能即謂其已核准開放使用。從而第一高爾夫球場既未經目的事業主管機關教育
部核准開放使用或核准延期，參照前開說明，自難適用特別稅率計徵地價稅。一再訴
願決定，遞予維持被告按一般稅率核課地價稅之處分，俱無不合。原告起訴論旨，求
為撤銷，難謂為有理由，應予駁回。
據上論結，本件原告之訴為無理由，爰依行政訴訟法第二十六條後段，判決如主文。
中    華    民    國     八十八      年     十二     月     二十四      日
                    行 政 法 院 第 四 庭
                                審 判 長 評  事      葉  振  權
                                         評  事      吳  錦  龍
                                         評  事      吳  明  鴻
                                         評  事      尤  三  謀
                                         評  事      陳  光  秀
右  正  本  證  明  與  原  本  無  異
                                         法院書記官  彭  秀  玲
中    華    民    國     八十八      年     十二     月     二十七      日
